【裁判字號】    90,台上,7603
【裁判日期】    901213
【裁判案由】    強盜
【裁判全文】
最高法院刑事判決                                九十年度台上字第七六○三號
    上  訴  人  甲○○
右上訴人因強盜案件，不服台灣高等法院中華民國八十八年十月十三日第二審判決（
八十八年度上訴字第三二五二號，起訴案號：台灣台北地方法院檢察署八十八年度偵
字第二二九五號），提起上訴，本院判決如左：
    主  文
上訴駁回。
    理  由
按刑事訴訟法第三百七十七條規定：上訴於第三審法院，非以判決違背法令為理由，
不得為之。是提起第三審上訴，應以原判決違背法令為理由，係屬法定要件。且必須
依據卷內資料為具體之指摘，並足據以辨認原判決已具備違背法令之形式，始屬相當
。本件原判決依憑上訴人甲○○之自白，告訴人吳金忠之指訴，證人即承辦警員梁榮
哲所結證等證據資料，認定上訴人有如原判決事實欄所載攜帶兇器竊盜，因脫免逮捕
，而當場施以強暴犯行，因認第一審論處上訴人罪刑，為無不合，予以維持，駁回上
訴人在第二審之上訴，已於理由內詳細述其所憑之證據及認定之理由，並說明上訴
人所辯：伊尚未偷到無線電即被該營業大客車之司機吳金忠毆打，伊並無出手毆打告
訴人，而係遭告訴人毆打，且營業大客車上根本未裝無線電云云，不足採信。已依據
卷內資料詳予說明，從形式上觀察，原判決並無違背法令情形存在。次查犯罪事實之
認定及證據之取捨，乃事實審法院之職權，且法院憑以認定犯罪事實之證據，並不以
直接證據為限，即綜合各種證據，本於推理作用，為其認定犯罪事實之基礎，如不違
背經驗法則與論理法則，即不得指為違法，而據為上訴第三審之理由。原判決綜合各
種證據，認定上訴人有上揭犯行，究竟違背如何之經驗法則或論理法則，上訴意旨，
並未具體指明，徒憑己見就原判決已說明之事項或屬原審採證認事職權之適法行使，
任意指摘有理由矛盾、不備，採證違背經驗及論理法則之違法，且仍為單純事實之爭
執，難謂為適法之第三審上訴理由。再上訴意旨雖謂警局之自白並非出於任意性，不
得作為論罪科刑之依據云云，然查原審已當庭播放警局筆錄之錄音帶，並詢問上訴人
「對錄音帶播放之內容有沒有意見？」，其僅供稱「問筆錄時我喝醉酒，還沒有完全
清醒，是警察拿事先寫好之筆錄問我的」；再問以「還有沒有調查證據之請求？」上
訴人並未作答，僅由其原審辯護人答稱「被害人沒有受傷」（見原審卷第四十頁）。
原判決並已就上訴人所辯如何不足採，其警局之自白核與事實相符，於理由內述甚
詳。上訴意旨仍謂警局之自白並非任意性，指摘原判決違法，尚非上訴第三審之適法
理由。再刑事訴訟法第三百七十九條第十款所稱應調查之證據，係指與待證事實有重
要關係，在客觀上認為應行調查者而言。原判決已就上訴人攜帶兇器竊盜，因脫免逮
捕，而當場施以強暴證據，及就上訴人所辯各節，何以不足採，於理由內詳加說明。
上訴人在原審固曾請求傳訊證人廖寶瑞及告訴人到庭對質證明告訴人所稱均係虛構，
原判決因事證明確，未加傳喚亦未於理由中說明，程序上雖稍嫌簡略，但於本件判決
主旨並無影響，依刑事訴訟法第三百八十條之規定，不得為上訴第三審之理由。其他
上訴意旨，泛詞指摘原判決調查職權未盡，核與前揭得為第三審上訴理由之法定要件
不相適合，其上訴違背法律上之程式，應予駁回。
據上論結，應依刑事訴訟法第三百九十五條前段，判決如主文。
中      華      民      國     九十     年      十二    月     十三     日
                              最高法院刑事第三庭
                                  審判長法官  陳  錫  奎
                                        法官  洪  清  江
                                        法官  李  伯  道
                                        法官  邵  燕  玲
                                        法官  洪  佳  濱
      右正本證明與原本無異
                                              書  記  官
中      華      民      國     九十     年     十二     月     十九     日


司法院資訊處製作；財團法人民間司法改革基金會備份。
